臺灣高等法院民事判決　　　　　　　　　　　　　　　九十三年度家上字第八三號
　　上　訴　人　甲○○
　　法定代理人　陳秀鑾
　　被　上訴人　丁○○
　　　　　　　　乙○○
右當事人間認領無效事件，上訴人對於中華民國九十二年十二月十五日臺灣板橋地方
法院第一審判決（九十二年度親字第九九號）提起上訴，經本院於九十三年六月十六
日言詞辯論終結，本院判決如左：
    主      文
上訴駁回。
第二審訴訟費用由上訴人負擔。
　　事實及理由
一、本件上訴人起訴主張：伊為被上訴人丁○○非婚生子，已經台灣台北地方法院板
    橋分院以七十五年度親字第五號判決確定被上訴人丁○○認領；被上訴人乙○○
    之母王猜為不義之財，圖謀丁○○之財產，於七十七年七月八日謊報乙○○為丁
    ○○之子，勾結林崑德、江張妹非法設計丁○○認領乙○○為其親生子，偷改伊
    原出生長男變更為次男，林崑德為江張妹之姊夫，林崑德當時在台北市大安區戶
    政事務所上班，有關申請文件可能都是林崑德所為，丁○○與乙○○間並無血親
    關係，丁○○當初於七十七年七月八日認領乙○○為其子之認領行為，應屬無效
    ，為此聲明求為：確認被上訴人丁○○於七十七年七月八日認領被上訴人乙○○
    為其子之認領行為無效之判決。原審為上訴人之敗訴判決，上訴人不服提起上訴
    ，並聲明：(一)原判決不利於上訴人部分廢棄；(二)被上訴人丁○○於七十七年七月
    八日認領被上訴人乙○○為其子之認領行為無效（至於上訴人於本院追加請求判
    決終止被上訴人丁○○七十九年六月四日收養丙○○、江雪鈴間收養關係之訴及
    回復丙○○、江雪鈴之生父母為戊○○、王猜
    裁定駁回之）。
二、被上訴人丁○○、乙○○則以：伊等間確為親生父子關係，認領合法有效，上訴
    人所指勾結戶政人員為虛偽
    英壽非同一人等語，資為抗辯。並聲明：上訴駁回。
三、經查，被上訴人乙○○與丙○○之出生年月日及
    五月五日、Ｚ000000000，五十八年十二月三日、Ｚ00000000
    0」，有
    所函覆確認在案，有該所九十三年五月七日北縣土戶字第０九三０００四一一八
    號在卷足憑，是上訴人於本院一再堅稱被上訴人乙○○與丙○○係同一人，是戶
    政機關有誤云云，與事實不符，毫無可採，先此敘明。
四、上訴人主張伊為被上訴人丁○○之非婚子，又經台灣台北地方法院板橋分院以七
    十五年度親字第五號判決確定由被上訴人丁○○認領；及被上訴人丁○○前於七
    十七年七月八日經認領被上訴人乙○○為其子之事實，業據提出上開法院民事判
    決、上訴人
    為被上訴人所不爭執，堪信為真實。
五、上訴人另主張：乙○○與丙○○為同一人，而丙○○與江雪鈴之生父母均為戊○
    ○、王猜，因上訴人與張英福年齡相距十餘年，竟於七十九年六月四日才被丁○
    ○認領為養子，依
    塗改痕跡，其生父亦應為戊○○，王猜可能謊報
    勇與江張妹亦可能為假結婚，乙○○與丁○○是侄子與舅父之血親關係，並非親
    父子關係云云。惟為被上訴人張國勇、乙○○否認之。經查，被上訴人乙○○與
    丙○○非同一人，已如前述，不再贅論。次查，經原審依上訴人之請求，函法務
    部調查局為被上訴人作親子血緣鑑定，經該局以人類紅血球型ＡＢＯ式血型鑑別
    法，人類遺傳因子ＤＮＡＳＴＲ式型別鑑定法，累積親子關係指數值驗算法鑑定
    結果，認：「受驗人血型及ＤＮＡ型別鑑定結果（詳如附件）．．．，依據遺傳
    法則，乙○○之血親及各項ＤＮＡＳＴＲ型別與丁○○之各項相對應型別均無矛
    盾，因此認為丁○○極有可能為乙○○之生父」，此有該局九十二年十月十七日
    調科肆字第０九二００三六九六００號鑑定通知書乙份附卷可憑。而上開鑑定機
    關為國內合法之權威鑑定機構，鑑定程序嚴謹，自為可採。足見被上訴人丁○○
    、乙○○間確有父子血緣關係。上訴人徒憑其提出之
    訴人乙○○與丙○○為同一人，其親生父母為戊○○、王猜，丁○○與王猜、江
    張妹為假結婚，乙○○與丁○○為甥舅關係云云，純屬上訴人臆測之詞，並不可
    採。又被上訴人丁○○係於七十七年七月八日認領被上訴人乙○○為其子，有前
    開戶政事務所覆函暨所附
    被上訴人丁○○認領乙○○之行為，即與事實相符而屬有效。從而上訴人以被上
    訴人丁○○與被上訴人乙○○間並無自然血統上聯絡之血緣關係或為舅父血緣關
    係，訴請確認被上訴人丁○○於七十七年七月八日認領被上訴人乙○○為其子之
    認領行為應屬無效，即非有據，難予准許。原審為上訴人敗訴之判決，核無違誤
    。上訴論旨指摘原判決不當，求為廢棄，非有理由，應予駁回。
五、據上論結，本件上訴為無理由，依民事訴訟法第四百四十九條第一項、第七十八
    條，判決如主文。
中　　　華　　　民　　　國　　九十三　　年　　　六　　　月　　三十　　　日
                                    民事第十四庭
                                        審判長法　官　　張　宗　權
                                              法　官　　陳　忠　行
                                              法　官　　陳　永　昌
正本係照原本作成。
如不服本判決，應於收受送達後二十日內向本院提出上訴書狀，其未表明上訴理由者
，應於提出上訴後二十日內向本院補提理由書狀（均須按他造當事人之人數附繕本）
上訴時應提出委任律師或具有律師資格之人之委任狀；委任有律師資格者，另應附具
律師資格證書及釋明委任人與受任人有民事訴訟法第四百六十六條之一第一項但書或
第二項（詳附註）所定關係之釋明文書影本。
中　　　華　　　民　　　國　　九十三　　年　　　七　　　月　　　五　　　日
　　　　　　　　　　　　　　　　　　　　　　　書記官　　鐘　秀　娥
附註：
民事訴訟法第四百六十六條之一（第一項、第二項）：
對於第二審判決上訴，上訴人應委任律師為訴訟代理人。但上訴人或其他法定代理人
具有律師資格者，不在此限。
上訴人之配偶、三親等內之血親、二親等內之姻親，或上訴人為法人、中央或地方機
關時，其所屬專任人員具有律師資格並經法院認為適當者，亦得為第三審訴訟代理人
。
